【裁判字號】    98,易,499
【裁判日期】    981204
【裁判案由】    竊盜等
【裁判全文】
臺灣高雄地方法院刑事判決               98年度易字第499號
公  訴  人  臺灣高雄地方法院檢察署檢察官
被      告  甲○
上列被告因竊盜等案件，經檢察官聲請逕以簡易判決處刑（97年
度偵緝字第564 號），本院認不宜逕以簡易判決處刑，改適用通
常程序審理，判決如下：
    主  文
甲○犯毀損他人物品罪，處拘役參拾日，如易科罰金，以新臺幣
壹仟元折算壹日。
被訴竊盜部分，無罪。
    事  實
一、甲○自民國96年6 月1 日起向乙○○承租高雄市三民區○○
    ○路60號之房屋作為經營「饕客火鍋店」使用，嗣甲○因生
    意不佳未能如期支付房租，乃於96年7 月18日與乙○○簽立
    協議書，雙方約定甲○如於96年7 月底前無法繼續經營，應
    提前終止上開租賃契約，甲○至遲應於同年8 月15日前將上
    揭房屋回復原狀返還乙○○，詎甲○未能依上開協議繼續承
    租上址使用後，心有未甘，竟基於損壞他人物品之犯意，於
    96年8月15日下午5、6時許進入該屋後，接續毀損乙○○所
    有如附表所示之物，足以生損害於乙○○。嗣經乙○○發現
    報警處理，而查悉上情。
二、案經乙○○訴由高雄市政府警察局三民第一分局移送臺灣高
    雄地方法院檢察署檢察官偵查後，聲請逕以簡易判決處刑，
    本院認不宜逕以簡易判決處刑，改適用通常程序審理。
    理  由
壹、程序部分：
    按被告以外之人於審判外之言詞或書面陳述，除法律有規定
    者外，不得作為證據，刑事訴訟法第159 條第1 項定有明文
    。又被告以外之人於審判外之陳述，雖不符前4 條之規定，
    而經當事人於審判程序同意作為證據，法院審酌該言詞陳述
    或書面陳述作成時之情況，認為適當者，亦得為證據，刑事
    訴訟法第159 條之5 第1 項亦定有明文。本院用以認定本案
    事實所憑之被告以外之人於審判外之言詞或書面陳述，檢察
    官及被告於審判程序中均未曾聲明異議，並同意將之作為證
    據（本院訴卷第51-53 頁），本院復審酌該等言詞或書面陳
    述作成時之情況均屬正常，且與本案相關之待證事實具有關
    連性，認適當作為證據，依前開之規定，認上開陳述均具有
    證據能力，合先敘明。
貳、實體部分：
一、有罪部分：
(一)、上開事實，業據被告甲○於本院審理時坦承無訛，核與告訴
    人乙○○於警詢、偵訊時指訴情節互核一致，復有房屋租賃
    契約書、協議書（警卷第18-21 頁）、乙○○偵訊時提出之
    遭損物品明細表、建築改良物所有權狀（偵緝卷第38-39 頁
    ）、現場照片37張（偵卷第18-24 頁）在卷可按，足認被告
    之自白確與事實相符，事證明確，被告犯行洵堪認定。
(二)、核被告所為，係犯刑法第354 條之毀損罪。又按接續犯，係
    指該項犯罪，係由行為人以單一行為接續進行，縱令在犯罪
    完畢以前，其各個舉動已與該罪之構成要件相符，但在行為
    人主觀上，各個舉動不過為其犯罪行為之一部分，且該數舉
    動於同時同地或密切接近之時地實施，侵害同一之法益，各
    行為之獨立性極為薄弱，依一般社會健全觀念，在時間差距
    上，難以強行分開，在刑法評價上，以視為數個舉動之接續
    施行，合為包括之一行為予以評價，較為合理，始論為包括
    一罪之接續犯（最高法院86年台上字第3295號判例要旨參照
    ）。是本件被告損壞如附表所示物品之犯行，各個舉動不過
    為其犯罪行為之一部分，且該數舉動於同時同地實施，侵害
    同一之法益，各行為之獨立性極為薄弱，依一般社會健全觀
    念，在時間差距上，難以強行分開，為包括一罪之接續犯，
    僅論以一罪。爰審酌被告於偶然間與告訴人乙○○因租屋問
    題發生爭執，竟故意損壞告訴人如附表所示之物品，造成告
    訴人財物上之損失，其行為實有不該，惟再參酌其坦承犯行
    、犯罪之手段、智識程度、對於告訴人所生損害之程度及尚
    未與告訴人等和解等一切情狀，量處如主文所示之刑，並諭
    知易科罰金之折算標準，以示懲儆。又本院審酌上情，認被
    告之犯行以主文所科之刑為適當，檢察官求處有期徒刑2 月
    ，尚嫌過重，併此敘明。
二、無罪部分：
(一)、公訴意旨另以：被告甲○於上開時間、地點，基於意圖為自
    己不法所有之竊盜犯意，接續竊取乙○○所有而安裝於上址
    之無熔絲斷路器5 個，得手後離去。因認被告甲○涉犯刑法
    第320 條第1 項之竊盜罪嫌云云。
(二)、按犯罪事實應依證據認定之，無證據不得認定犯罪事實；不
    能證明被告犯罪者，應諭知無罪之判決，刑事訴訟法第154
    條第2 項、第301 條第1 項前段分別定有明文。又事實之認
    定，應憑證據，如未能發現相當證據，或證據不足以證明，
    自不能以推測或擬制之方法為裁判基礎；且認定犯罪事實所
    憑之證據，雖不以直接證據為限，間接證據亦包括在內，然
    而無論直接證據或間接證據，其為訴訟上之證明，須於通常
    一般之人均不致有所懷疑，而得確信其為真實之程度者，始
    得據為有罪之認定，倘其證明尚未達到此一程度，而有合理
    之懷疑存在而無從使事實審法院獲得有罪之確信時，即應由
    法院為諭知被告無罪之判決，（最高法院40年度台上字第86
    號、76年度台上字第4986號著有判例可資參照）。又按認定
    犯罪事實應依憑證據，故被告否認犯罪事實所持之辯解，縱
    屬不能成立，仍非有積極證據足以證明其犯罪行為，不能遽
    為有罪之認定，亦不能以推測或擬制之方法以為裁判基礎。
    （最高法院30年上字第1831 號判例、84年度台上字第2677
    號、95年度台上字第6080號判決意旨可供稽核）。
(三)、經查，公訴意旨認被告甲○涉有刑法第320條第1項竊盜罪嫌
    ，無非以：前揭無熔絲斷路器5個遭被告拔取之事實，為被
    告於警詢及本署偵訊時所自承，而告訴人於出租上址予被告
    之前，該址1至4樓早已有供電系統及供電之事實；至被告以
    96年7月5日之估價單1紙為據，所辯前揭無熔絲斷路器係其
    購買一情，並不可採等，資為論據。
(四)、訊據被告固坦認有於上開時、地委由搬家工人拔取上開5 個
    無熔絲斷路器之事實，惟否認有何竊盜犯行，辯稱：伊承租
    上址經營火鍋店時，有請水電行施作配電工程，就有安裝新
    的無熔絲斷路器，後來伊搬家時有叫工人將該無熔絲斷路器
    拆下來，以供新租店面使用，那些拆下的無熔絲斷路器都是
    伊的，伊並無任何竊盜行為等語。經查：
１、被告於96年6月間確曾委請水電行老闆丁○○至上址施作如
    偵查卷第11頁估價單所示之水電工程，因為被告開火鍋店需
    要220伏特的電力，而上址房屋之供電系統大部分為110伏特
    ，業經告訴人及證人丁○○分別供述在卷（訴卷第18頁背面
    、第29頁背面）。又上開水電工程需要重新裝設及配置線路
    ，其中如偵查卷第23頁第32號照片上方所示新裝設之菜梯的
    下方就有裝設新的電力開關箱，該開關箱中就有安裝無熔絲
    斷路器，且當時現場舊的斷路器有些尚能使用，就會留下繼
    續使用，有些不合用的，就會換裝新的斷路器，而當時本件
    全部水電工程所換用新的無熔絲斷路器，至少有8到10顆。
    且本件經扣案並已發還告訴人收執之5個無熔絲斷路器之規
    格，確係符合丁○○當初為被告所裝設無熔絲斷路器之規格
    等情，業經證人即至現場施作水電工程之丁○○到庭證述明
    確（本院訴卷第30-31頁）。準此，被告辯稱伊有委託水電
    行施作配電工程，且有安裝新的無熔絲斷路器云云，堪可採
    信。況無熔絲斷路器之外觀均甚相似，而依丁○○所證：依
    伊之專業尚無法判斷扣案之無熔絲斷路器確是伊所裝設的等
    語（本院訴卷第30、31頁）。準此，被告及其所委請之搬家
    工人是否有能力判斷現場之無熔絲斷路器何者為被告所設置
    ，何者為該屋原先所設置者，誠屬有疑。又無熔絲斷路器之
    價格低廉，通常一般人如果不再使用的話，也不會將之拔除
    ，因為一方面不值錢，一方面拆除時有危險性，苟非專業，
    很容易被電到乙節，亦經證人丁○○證述綦詳（訴卷第30頁
    ）。準此，被告苟非認定扣案之無熔絲斷路器為其所有，復
    因另租有店面有使用之需要，衡情當不致於委請工人甘冒觸
    電之危險而拆除上開無熔絲斷路器。職是，被告既認上址中
    有部分無熔絲斷路器係其花錢所安裝，為其所有，則其於搬
    家之際委請工人將其中5 顆無熔絲斷路器拆下以供其另租店
    面使用，實難認有何竊盜之犯意可言。
２、且案發後現場確尚留有數顆斷路器，並沒有完全被拔光，又
    留下來的斷路器的外觀及型式與扣案的5顆斷路器差不多，
    並沒有特別老舊乙節，復經告訴人證述在案（訴卷第31頁背
    面）益徵，被告應係認定扣案之無熔絲斷路器為伊所有，才
    會請工人拆下帶走，否則，若被告意在偷竊或破壞，應會拆
    走現場所有之無熔絲斷路器，斷不會僅拿走其中5顆，而留
    下其他的無熔絲斷路器。此益證被告並無竊盜之犯意甚為灼
    然。
３、況告訴人於審理中復自承：扣案之5顆無熔絲斷路器伊無法
    判斷是伊的，又伊出租給被告時屋內原有幾顆斷路器伊不曉
    得，且該屋內經被告之前手換裝新的斷路器究竟有幾顆伊亦
    不清楚，再被告承租之後有換裝過幾顆斷路器伊亦不知道，
    故扣案之5顆無熔絲斷路器伊根本無法判斷究係當初伊自己
    、或前手房客或被告所裝設者等語（本院訴卷第31-32頁）
    。職是，告訴人既不能判斷扣案之5顆無熔絲斷路器確係伊
    所有，復不能判斷屋內經被告之前手換裝新的斷路器究竟有
    幾顆，及被告承租之後有換裝過幾顆斷路器，從而，告訴人
    如何能指訴被告有竊取伊5顆無熔絲斷路器之行為。況被告
    委請水電行施作上開配電工程時確有安裝新的無熔絲斷路器
    至少8至10顆，已如前述。從而，被告委請搬家工人除拆扣
    案之5顆無熔絲斷路器之事實，即難認定有何竊盜犯行可言
    。
４、綜上所述，本件依卷內證據所為訴訟上之證明，尚未達通常
    一般之人均不致有所懷疑，而得確信其為真實之程度，而有
    合理之懷疑存在，本院尚難獲得被告有前揭竊盜犯行之心證
    ，此外，復查無其他積極證據足以證明被告甲○有何竊盜犯
    行，此部分行為即屬不能證明，自應為無罪之諭知。
據上論斷，應依刑事訴訟法第299 條第1 項前段、301 條第1 項
，刑法第354條、第41條第1項前段，刑法施行法第1條之1，判決
如主文。
本案經檢察官丙○○到庭執行職務
中    華    民    國    98    年    12    月    4    日
                        刑事第四庭  法  官  張  震
上正本證明與原本無異。
如不服本判決應於收受送達後10日內向本院提出上訴書狀，並應
敘述具體理由；其未敘述上訴理由者，應於上訴期間屆滿後20日
內向本院補提理由書（均須按他造當事人之人數附繕本）「切勿
逕送上級法院」。告訴人或被害人如對於本判決不服者，應具備
理由請求檢察官上訴，其上訴期間之計算係以檢察官收受判決正
本之日期為準。
中    華    民    國    98    年    12    月    10    日
                                    書記官  鄒秀珍
附錄法條：刑法第354條
中華民國刑法第354條（毀損器物罪）
毀棄、損壞前二條以外之他人之物或致令不堪用，足以生損害於
公眾或他人者，處2年以下有期徒刑、拘役或5百元以下罰金。
 ┌───────────────────────────┐
 │附表：毀損物品明細表                                  │
 ├──┬─────────┬────┬────┬────┤
 │編號│  名        稱    │ 單  位 │數  量  │所在位  │
 ├──┼─────────┼────┼────┼────┤
 │ 1  │  電動鐵門開關    │   組   │   1    │1樓門口 │
 ├──┼─────────┼────┼────┼────┤
 │ 2  │  玻璃窗          │   面   │   1    │1樓     │
 ├──┼─────────┼────┼────┼────┤
 │ 3  │  電源線          │   付   │   1    │3樓     │
 ├──┼─────────┼────┼────┼────┤
 │ 4  │  廁所馬桶蓋      │   個   │   2    │3 、4 樓│
 └──┴─────────┴────┴────┴────┘


司法院資訊處製作；財團法人民間司法改革基金會備份。
